【裁判字號】    92,上易,1156
【裁判日期】    921014
【裁判案由】    竊佔
【裁判全文】
臺灣高等法院高雄分院刑事判決                  九十二年度上易字第一一五六號
    上  訴  人  台灣高雄地方法院檢察署檢察官
    上  訴  人
    即  被  告  乙○○
    選任辯護人  陳魁元
    被      告  丙○○
右上訴人因被告竊佔案件，不服臺灣高雄地方法院九十年度易字第四六五三號中華民
國九十二年六月三十日第一審判決（起訴案號：臺灣高雄地方法院檢察署九十年度偵
字第二四六號），提起上訴，本院判決如左：
      主  文
原判決關於乙○○竊佔附圖所示Ｂ部分撤銷。
乙○○被訴竊佔附圖所示Ｂ部分無罪。
其他上訴駁回。
      理  由
壹、撤銷改判部分
一、公訴意旨以：被告乙○○係高殿實業股份有限公司（下稱高殿公司）之實際負責
    人，竟意圖為自己不法之利益，於民國八十二年間，將坐落高雄市○○區○○街
    五六二～五六六號丁○○○百貨大樓（下稱系爭大樓）六樓服務台即如附圖所示
    Ｂ部分面積十一．四六平方公尺加裝鋁固網使成獨立空間，並將該空間占有供己
    使用。因認被告乙○○涉犯刑法第三百二十條第二項之竊佔罪嫌。
二、公訴人認被告乙○○涉犯刑法第三百二十條第二項之竊佔罪嫌，係以告訴人即系
    爭大樓主任委員甲○○之指訴及證人姚國生之證述資為論據。然訊據被告乙○○
    堅詞否認有此部分竊佔犯行，被告乙○○辯稱其固將系爭大樓六樓如附圖所示Ｂ
    部分加裝鋁固網使成獨立空間，但係提供系爭大樓六樓住戶堆積雜物使用，並非
    將該空間占有供己使用等語。
三、經查，被告乙○○於八十五、八十六年間將系爭大樓六樓如附圖所示Ｂ部分加裝
    鋁固網使成獨立空間之事實，業據證人即系爭大樓管理委員會前主任委員姚國生
    及證人即六樓住戶李素華於原審證述明確（見原審卷第二四三頁反面），且經原
    審勘驗明確，有勘驗筆錄及照片五張在卷足憑（見原審卷第二四五～二四八頁）
    ，又被告乙○○亦供述於上開時間將如附圖所示Ｂ部分加裝鋁固網之情，核與上
    開各節相符，被告乙○○此部分自白即堪信為真實。
四、次查，被告乙○○所辯系爭大樓六樓如附圖所示Ｂ部分加裝鋁固網後，係供系爭
    大樓六樓住戶堆積雜物使用，並未占有供己使用一節，已經證人曾明元在原審及
    本院證述其自八十六年九月起受僱管理六樓，而系爭大樓六樓如附圖所示Ｂ部分
    均放置整個樓層之圾垃分類等語（見原審卷第一七０頁、見本院九十二年九月三
    十日言詞辯論筆錄），證人王素華於原審證稱系爭大樓六樓如附圖所示Ｂ部分係
    於八十五、八十六年間加裝鋁固網，由六樓管理員使用堆放雜物等語（見原審卷
    第二四三頁反面），證人劉廣恕於本院證稱系爭大樓六樓如附圖所示Ｂ部分加裝
    鋁固網，係應住戶要求，仍作服務台及住戶堆放雜物使用等語（見本院九十二年
    九月三十日言詞辯論筆錄），且經原審勘驗現場結果，系爭大樓六樓如附圖所示
    Ｂ部分內，有桌子一張、麻將桌一張、六層鐵架一個、電風扇、圾垃桶、回收鋁
    罐、酒瓶、保特瓶等物，桌上堆放報紙，六層鐵架上堆放有雜物，有勘驗筆錄及
    照片五張在卷足憑（見原審卷第二四五～二四八頁），彼此互核，足認證人曾明
    元、王素華、劉廣恕所證述，應堪採信。至證人王水圳於原審證稱系爭大樓六樓
    如附圖所示Ｂ部分均係被告乙○○使用等語（見原審卷第二四二頁），既與證人
    曾明元、王素華、劉廣恕證述不符，且系爭大樓六樓如附圖所示Ｂ部分內均堆放
    雜物，並無高殿公司經營業務所用之物或被告乙○○個人之物品，有原審勘驗筆
    錄及照片可參，是證人王水圳證述顯與事實不符，即無可取。此外，復查無其他
    積極證據足證被告乙○○有竊佔系爭大樓六樓如附圖所示Ｂ部分犯行，被告此部
    分犯罪尚屬不能證明。
五、原審疏未詳查，率認被告乙○○觸犯竊佔犯行，予以論罪科刑，被告乙○○上訴
    意旨否認犯行，非無理由，自應由本院將原判決此部分撤銷改判，諭知被告乙○○此部分無罪之判決。
貳、上訴駁回部分
一、公訴意旨略以：被告丙○○係高殿公司董事長，被告乙○○係高殿公司之實際負
    責人，二人均意圖為自己不法之利益，於八十二年間，擅自將高殿公司在系爭大
    樓六樓所有之房間牆壁向外擴建，佔用公共設施走道如附圖所示Ａ部分面積九．
    ０一平方公尺，被告丙○○復將系爭大樓六樓服務台即附圖所示Ｂ部分面積十一
    ．四六平方公尺加裝鋁固網使成獨立空間，並將該空間占有供己使用。因認被告
    二人均涉犯刑法第三百二十條第二項之竊佔罪嫌。
二、公訴人認被告乙○○、丙○○涉犯刑法第三百二十條第二項之竊佔罪嫌，係以告
    訴人即系爭大樓主任委員甲○○之指訴及證人姚國生之證述資為論據。然訊據被
    告乙○○、丙○○堅詞否認有此部分竊佔犯行，被告乙○○辯稱其於七十八年間
    即將系爭大樓六樓之房間牆壁向外擴建完成，應已罹於十年之追訴權時效等語，
    被告丙○○辯稱其係高殿公司名義負責人，並未參與決策，故均不知情等語。
三、經查：
    (一)按時效已完成者，應諭知免訴之判決，刑事訴訟法第三百零二條第二款定有明
      文。又刑法第三百二十條第二項竊佔罪之最高法定刑為有期徒刑五年，依刑法
      第八十條第一項第二款規定其追訴權時效期間為十年。再竊佔罪為即成犯，其
      於竊佔行為完成時犯罪即成立，以後之繼續佔用乃狀態之繼續，而非行為之繼
      續，有關追訴權時效之起算，仍應以最初竊佔行為完成時為準。
    (二)被告乙○○於七十八年間，即將系爭大樓六樓之房間牆壁向外擴建完成，佔用
      公共設施走道如附圖所示Ａ部分面積九．０一平方公尺之事實，已經證人即劉
      廣恕於原審及本院證述其原任職總安公司經理，系爭大樓係總安公司建造出售
      ，如附圖所示Ａ部分係於七十八年三月間複丈後一、二天後開始建造等語（見
      原審卷第一六八～一六九頁），另證人曾明元於原審亦證述其於八十年十一月
      間到系爭大樓管理委員會任職後，系爭大樓六樓現狀即未改變等語甚明（見原
      審卷第一六九頁），且被告乙○○亦供述於七十八年間擴建房間牆壁佔用公共
      設施走道如附圖所示Ａ部分面積九．０一平方公尺之情，核與上開各節相符，
      被告乙○○此部分自白即堪信為真實。至證人即系爭大樓管理委員會前主任委
      員姚國生於偵查中雖證述於八十二年間發現被告乙○○將系爭大樓六樓之房間
      牆壁向外擴建等語（見偵查一卷第八四頁反面），但證人姚國生於八十二年間
      發現被告乙○○已擴建，尚不得因此即認被告乙○○係於八十二年間擴建，是
      證人姚國生之證言尚無從作不利被告乙○○之認定。從而，公訴人於九十年一
      月二日開始偵查，並於九十年十一月二十二日起訴，已罹於十年之追訴權時效
      ，揆諸前揭法律規定，自應為免訴判決之諭知。
四、次查，被告丙○○係高殿公司名義負責人，並未參與決策一節，業據被告乙○○
    迭次供稱擴建如附圖所示Ａ部分係其決定等語（見偵查一卷第十七、八四頁、原
    審卷第一六七頁），且告訴人即系爭大樓主任委員甲○○、證人即系爭大樓前主
    任委員姚國生於偵查中及證人即高殿公司副總經理施惠榮、證人即系爭大樓水電
    、營造工程承包商林清奇、林順榮、證人陳重銘於原審中，均分別證稱高殿公司
    實際負責人係被告乙○○，均由其處理等語相符（見偵查一卷第六九頁反面、第
    八四頁正、反面、原審卷第一０四、一六六～一六七、三０七頁）。從而，被告
    丙○○所辯其僅係高殿公司名義上之負責人，並未參與擴建如附圖所示Ａ部分及
    將如附圖所示Ｂ部分加裝鋁固網成獨立空間之決定，應堪採信。此外，復查無其
    他積極證據足證被告丙○○有共同竊佔如附圖所示Ａ、Ｂ部分之犯行，被告丙○○之犯罪尚屬不能證明，自應諭知無罪之判決。
五、原審以被告乙○○擴建如附圖所示Ａ部分行為已罹於十年之追訴權時效，諭知免
    訴判決，被告丙○○之犯罪不能證明，諭知無罪之判決，均核無不合，檢察官上
    訴意旨，仍執前詞，指摘原此部分不當，為無理由，應予駁回。
參、公訴人上訴意旨指被告二人另竊佔系爭大樓七樓公共設施走道部分及七樓頂，亦
    涉犯竊佔罪嫌。然被告二人被起訴竊佔罪部分，既分別經判決無罪及免訴，公訴
    人上訴之此部分與起訴部分即無連續犯裁判上一罪關係，本院自無從審酌，附此
    敘明。
據上論結，應依刑事訴訟法第三百六十八條、第三百六十九條第一項前段、第三百六
十四條、第三百零一條第一項前段，判決如主文。
本案經檢察官方娜蓉到庭執行職務。
中      華      民      國    九十二    年      十      月    十四      日
                              臺灣高等法院高雄分院刑事第一庭
                                  審判長法官  曾永宗
                                        法官  邱永貴
                                        法官  郭玫利
右正本證明與原本無異。
不得上訴。
                                  法院書記官  鄭靜芳
中    華    民    國      九十二      年      十      月    十五    日


司法院資訊處製作；財團法人民間司法改革基金會備份。
